【裁判字號】    97,勞安訴,1
【裁判日期】    970530
【裁判案由】    業務過失致死等
【裁判全文】
臺灣基隆地方法院刑事判決             97年度勞安訴字第1號
公  訴  人  臺灣基隆地方法院檢察署檢察官
被      告  甲○○
上列被告因業務過失致死等案件，經檢察官提起公訴（97年度偵
字第1192號），被告為有罪之陳述，本院合議庭裁定由受命法官
獨任以簡式審判程序進行審理，並判決如下：
    主  文
甲○○從事業務之人，因業務上之過失致人於死，處有期徒刑肆
月，如易科罰金，以新臺幣壹仟元折算壹日。緩刑貳年。
    事實及理由
一、本件犯罪事實、證據，均引用起訴書（如附件）之記載，並
    補充：被告甲○○於本院之自白。
二、程序事項：
    查本件被告所犯者非為死刑、無期徒刑、最輕本刑為3 年以
    上有期徒刑之罪或高等法院管轄第一審案件，其於準備程序
    進行中，先就被訴事實為有罪之陳述，經告知其簡式審判程
    序之旨，並聽取公訴人、被告之意見後，本院業已依刑事訴
    訟法第273 條之1 第1 項之規定，裁定由受命法官獨任以簡
    式審判程序進行本案之審理。
三、論罪科刑：
    (一)查被告係被害人童錫龍之雇主，且係從事業務之人，核
        其所為，係犯刑法276 條第2 項業務過失致死罪以及違
        反勞工安全衛生法第5 條第1 項之規定，致發生同法第
        28條第2 項第1 款之職業災害，應依第31條第1 項之規
        定論處。被告以一過失行為，同時觸犯勞工安全衛生法
        第31條第1 項之罪及刑法業務過失致死罪，為想像競合
        犯，應依刑法第55條之規定，從重依刑法第276 條第2
        項之業務過失致死罪處斷（最高法院87年度第六次刑事
        庭會議決議意旨參照）。本院審酌被告身為雇主，未能
        確實遵守勞工安全衛生之相關規定，致生本件死亡災害
        ，併慮及被告並無重大不良素行，且犯後已與被害人家
        屬達成和解賠償損害（偵查卷附調解書參照），堪稱態
        度良好，暨被害人家屬當庭表示希望從輕量刑等一切情
        狀，量處如主文所示之刑，並諭知易科罰金之折算標準
        。
    (二)又被告前未曾因故意犯罪受有期徒刑以上刑之宣告，有
        本院卷附臺灣高等法院被告前案紀錄表可稽，本院認其
        經此教訓後，當知警惕，應無再犯之虞，因認其所受宣
        告之刑，以暫不執行為適當，併予宣告緩刑2 年，以勵
        來茲，用啟自新。
四、適用之法律依據：
    刑事訴訟法第273 條之1 第1 項、第299 條第1 項前段、第
    310 條之2 、第454 條，勞工安全衛生法第31條第1 項，刑
    法第11條前段、第276 條第2 項、第55條、第41條第1 項前
    段、第74條第1 項第1 款，刑法施行法第1 條之1 。
本案經檢察官乙○○到庭執行職務。
如不服本判決，得自收受送達之日起10日內，向本院提起上訴。
中    華    民    國    97    年    5     月    30    日
                  刑事第二庭法  官  楊皓清
以上正本證明與原本無異。
如不服本判決應於收受本判決後10日內向本院提出上訴書狀，其
未敘述上訴理由者，並得於提起上訴後10日內向本院補提理由書
狀（均須按他造當事人之人數附繕本。）「切勿逕送上級法院」
中    華    民    國    97    年    5     月    30    日
                            書記官  盧鏡合
附錄論罪法條：
刑法第276 條
因過失致人於死者，處2 年以下有期徒刑、拘役或2 千元以下罰
金。
從事業務之人，因業務上之過失犯前項之罪者，處5 年以下有期
徒刑或拘役，得併科3 千元以下罰金。
勞工安全衛生法第5 條
雇主對左列事項應有符合標準之必要安全衛生設備：
一、防止機械、器具、設備等引起之危害。
二、防止爆炸性、發火性等物質引起之危害。
三、防止電、熱及其他之能引起之危害。
四、防止採石、採掘、裝卸、搬運、堆積及採伐等作業中引起之
    危害。
五、防止有墜落、崩塌等之虞之作業場所引起之危害。
六、防止高壓氣體引起之危害。
七、防止原料、材料、氣體、蒸氣、粉塵、溶劑、化學物品、含
    毒性物質、缺氧空氣、生物病原體等引起之危害。
八、防止輻射線、高溫、低溫、超音波、噪音、振動、異常氣壓
    等引起之危害。
九、防止監視儀表﹑精密作業等引起之危害。
十、防止廢氣、廢液、殘渣等廢棄物引起之危害。
十一、防止水患、火災等引起之危害。
雇主對於勞工就業場所之通道、地板、階梯或通風、採光、照明
、保溫、防濕、休息、避難、急救、醫療及其他為保護勞工健康
及安全設備應妥為規劃，並採取必要之措施。
前二項必要之設備及措施等標準，由中央主管機關定之。
勞工安全衛生法第28條
事業單位工作場所如發生職業災害，雇主應即採取必要之急救﹑
搶救等措施，並實施調查﹑分析及作成紀錄。
事業單位工作場所發生左列職業災害之一時，雇主應於二十四小
時內報告檢查機構：
一、發生死亡災害者。
二、發生災害之罹災人數在三人以上者。
三、其他經中央主管機關指定公告之災害。
檢查機構接獲前項報告後，應即派員檢查。
事業單位發生第2 項之職業災害，除必要之急救，搶救外，雇主
非經司法機關或檢查機構許可，不得移動或破壞現場。
勞工安全衛生法第31條
違反第5 條第1 項或第8 條第1 項之規定，致發生第28條第2 項
第1 款之職業災害者，處3 年以下有期徒刑、拘役或科或併科新
台幣15萬元以下罰金。
法人犯前項之罪者，除處罰其負責人外，對該法人亦科以前項之
罰金。
附件：
臺灣基隆地方法院檢察署檢察官起訴書
                                      97年度偵字第1192號
    被      告  甲○○  男  62歲（民國○○年○○月○○日生）
                        住基隆市○○區○○路19之61號
                        國民身份證統一編號：Ｚ000000000號
上列被告因業務過失致死等案件，已經偵查終結，認應該提起公
訴，茲將犯罪事實及證據並所犯法條分敘如下：
        犯  罪  事  實
一、甲○○於民國96年9 月12日，承攬詹閔凱位於基隆市○○區
    ○○段611 地號住宅新建工程，嗣即僱用童錫龍從事水泥砂
    漿粉刷泥作作業，並由甲○○負責上開工程之施工、監督工
    地安全維護及管理事務等工作，為從事業務之人，亦為勞工
    安全衛生法所稱之僱主。甲○○僱用勞工童錫龍於上開工程
    外牆固定式施工架工作台從事水泥砂漿粉刷作業，勞工有因
    攀爬施工架發生墜落之虞，本應注意對勞工於高差超過1.5
    公尺以上之場所作業時，應設置能使勞工安全上下之設備，
    對於超過2 公尺以上之…開口部分、工作台、…等場所作業
    ，應於該處設置護欄、護蓋或安全網等防護設備，並應使勞
    工確實使用安全帽，且無不能注意之情事，竟未依規定設置
    使勞工安全上下及防護之設備，亦未使勞工確實使用安全帽
    ，以防止墜落所引起之危害進而保護施工人員之安全，致童
    錫龍於97年1 月7 日上午10時40分許，在上址從1 樓地面攀
    爬至3 樓南側外牆外側固定式施工架欲到達第4 層外牆施工
    架工作台準備從事水泥砂漿粉刷作業過程中，不慎發生自該
    施工架工作台開口邊緣失足穿破防塵網墜落地面，致頭部外
    傷合併頭皮及右耳撕裂傷、多處肋骨骨折等傷害，經送基隆
    長庚醫院急救，仍因顱內出血併氣血胸，於97年1 月7 日中
    午12 時15 分許不治死亡。
二、案經本檢察官據報相驗後自動檢舉偵辦。
        證據並所犯法條
一、上揭犯罪事實，業據被告甲○○坦承不諱，並據證人戊○、
    丁○○、詹閔龍、證人即一同施工人員張金旺證述明確，此
    外復有現場照片及被害人童錫龍診斷證明書在卷可考。按雇
    主對防止有墜落之虞之作業場所引起之危害應有符合標準之
    必要安全衛生設備，勞工安全衛生法第5 條第1 項第5 款定
    有明文，又按僱主對於高差超過1.5 公尺以上之場所作業時
    ，應設置能使勞工安全上下之設備；僱主對於在高度2 公尺
    以上之處所進行作業，應於該處設置護欄、護蓋或安全網等
    防護設備；僱主對於進入營繕工程工作場所作業人員，應提
    供適當安全帽，並使其正確戴用，勞工安全衛生設備規則第
    228 條暨營造安全衛生設施標準第11-1條及同標準第19條第
    1 項亦定有明文。而依本件施工時之情況，被告並無不能注
    意之情事，竟疏未注意而有本件事故之發生，其有過失堪以
    認定。且本件事故經行政院勞工委員會北區勞動檢查所檢查
    結果，亦同此認定，此有該所出具之職業災害檢查報告書及
    函各1 份在卷可參，更足論佐被告過失之責。再被害人確係
    因高處施工墜落不治死亡，業經本署檢察官督同法醫師相驗
    屬實，並製有勘驗筆錄、相驗屍體證明書及驗斷書等在卷可
    憑，是被告之過失行為與被害人之死亡結果間，具有相當因
    果關係。本案事證明確，被告犯行洵堪認定。
二、核被告所為，係違反勞工安全衛生法第5 條第1 項第5 款之
    規定，致發生勞工安全衛生法第28條第2 項第1 款之死亡職
    業災害，應依勞工安全衛生法第31條第1 項之罪論處，及刑
    法第276 條第2 項之業務過失致死罪嫌。被告以一行為觸犯
    上開2 罪名，2 罪有想像競合犯關係，請從一重之刑法第
    276 條第2項 業務過失致死罪處斷。末請審酌被告並無前科
    ，此有本署刑案資料查註紀錄表附卷可參，且犯後態度良好
    ，並於事故發生後隨即與被害人家屬達成和解，有調解書1
    紙存卷可查，請從輕量刑。
三、依刑事訴訟法第251條第1項提起公訴。
    此  致
臺灣基隆地方法院
中    華    民    國    97    年    4     月    28    日
                              檢察官  丙  ○  ○
本件正本證明與原本無異
中    華    民    國    97    年    5     月    2     日
                              書記官  辜  鈞  珩
附錄所犯法條：
勞工安全衛生法第31條
違反第5 條第1 項或第8 條第1 項之規定，致發生第28條第2 項
第1 款之職業災害者，處3 年以下有期徒刑、拘役或科或併科新
台幣15萬元以下罰金。
法人犯前項之罪者，除處罰其負責人外，對該法人亦科以前項之
罰金。
刑法第276 條
因過失致人於死者，處二年以下有期徒刑、拘役或二千元以下罰
金。
從事業務之人，因業務上之過失犯前項之罪者，處五年以下有期
徒刑或拘役，得併科三千元以下罰金。


司法院資訊處製作；財團法人民間司法改革基金會備份。
